臺灣士林地方法院刑事判決　　　　　　100年度簡上字第129號
上　訴　人　臺灣士林地方法院檢察署檢察官
被　　　告　盧汪文
上列上訴人因被告違反毒品危害防制條例案件，不服本院刑事庭
民國100 年5 月31日100 年度審簡字第482 號第一審刑事簡易判
決（起訴案號：100 年度毒偵字第355 號，被告於檢察官起訴後
自白犯罪，原審認宜以簡易判決處刑，而不經通常審判程序，逕
以簡易判決處刑），提起上訴，本院管轄之第二審合議庭判決如
下：
    主      文
上訴駁回。
    事實及理由
一、本案經本院審理結果，認第一審判決以被告盧汪文所為係犯
    毒品危害防制條例第10條第2 項之施用第二級毒品罪，為累
    犯，判處有期徒刑6 月，並依刑法第41條第1 項前段之規定
    ，諭知易科罰金之折算標準，其認事、用法及量刑均無不當
    ，應予維持，除引用第一審簡易判決書記載之犯罪事實、證
    據及理由（如附件）外，並就證據部分補充如下：被告於本
    院準備程序及審理時之自白（見本院卷第98頁及第105 頁至
    第107 頁）。
二、檢察官上訴意旨略以：被告前分別因施用毒品案件，經本院
    以91年度士簡字第12號判決，判處有期徒刑6 月確定、本院
    於民國92年1 月10日以91年度訴字第643 號判決，判處有期
    徒刑7 月、7 月，並定應執行有期徒刑1 年確定、本院於95
    年10月31日以95年度易字第1030號判決，判處有期徒刑9 月
    ，被告不服上訴臺灣高等法院，經臺灣高等法院以96年度上
    易字第41號駁回上訴而確定、本院於96年8 月10日以96年度
    易字第607 號判決，判處有期徒刑6 月，減為有期徒刑3 月
    ，被告不服上訴臺灣高等法院，經臺灣高等法院以96年度上
    易字第2604號駁回上訴而確定、本院於96年12月24日以96年
    度易字第1891號判決，判處有期徒刑8 月確定、並分別執行
    完畢，復再犯本件施用毒品案件，足認被告反覆施用毒品，
    且本案量處之刑度竟較前次施用第二級毒品犯行之刑度為輕
    之刑度，實有變相鼓勵施用毒品者再犯之虞，難以達懲儆之
    效，原審量刑顯屬過輕。為此難認原判決妥適，請撤銷原判
    決。
三、按量刑輕重，係屬事實審法院得依職權自由裁量之事項，苟
    已斟酌刑法第57條各款所列情狀而未逾越法定刑度，不得遽
    指為違法，有最高法院72年台上字第6696號判例意旨可資參
    照；又在同一犯罪事實與情節，如別無其他加重或減輕之原
    因，下級審法院量定之刑，亦無過重或失輕之不當情形，則
    上級審法院對下級審法院之職權行使，原則上應予尊重，最
    高法院85年度台上字第2446號判決亦同此見解。經查，被告
    前於88年間因施用第二級毒品案件，經本院以88年度毒聲字
    第1353號裁定送觀察、勒戒後，認無繼續施用毒品之傾向，
    由臺灣士林地方法院檢察署檢察官以88年度偵字第7137號不
    起訴處分確定；復於89年間，再因施用第二級毒品案件，經
    本院以89年度毒聲字第1496號裁定送觀察、勒戒後，認無繼
    續施用毒品之傾向，由臺灣士林地方法院檢察署檢察官以89
    年度毒偵字第1834號不起訴處分確定；又於90年間因施用第
    二級毒品案件，經本院以91年度毒聲字第56號裁定令入戒治
    處所施以強制戒治，嗣因強制戒治屆滿3 月且執行成效經評
    定為合格，遂由本院以91年度毒聲字第1269號裁定停止戒治
    ，所餘戒治期間付保護管束，於92年5 月23日保護管束期滿
    未經撤銷視為強制戒治執行完畢。而刑事部分，並經臺灣士
    林地方法院檢察署檢察官以90年度毒偵字第454 號聲請簡易
    判決處刑，再由本院士林簡易庭以91年度士簡字第12號判決
    處有期徒刑6 月確定；繼於91年間再因施用第一級、第二級
    毒品案件，經本院以91年度訴字第643 號判決處有期徒刑7
    月、7 月，應執行有期徒刑1 年確定；續於95年間，因施用
    第二級毒品案件，經本院以95年度易字第1030號判決處有期
    徒刑9 月，嗣經臺灣高等法院以96年度上易字第41號判決上
    訴駁回確定；另於96年間，因施用第二級毒品案件，經本院
    以96年易字第607 號判決處有期徒刑6 月，減刑為有期徒刑
    3 月，嗣經臺灣高等法院以96年度上易字第2604號判決上訴
    駁回確定；再於96年間，因施用第二級毒品案件，經本院以
    96年度易字第1891號判決處有期徒刑8 月，於98年6 月18日
    假釋出監，98年9 月19日假釋期滿未經撤銷，視為有期徒刑
    執行完畢等情，有臺灣高等法院被告前案紀錄表1 份在卷可
    稽，被告又於99年12月15日犯本件施用第二級毒品甲基安非
    他命犯行，可徵其經前案歷次判決後，仍無法戒絕毒癮而一
    再施用，足證科以刑罰並未能矯治其毒癮；且刑法修正前，
    對於染有毒癮之人於密接時間內數次施用毒品之犯行，依修
    正前刑法第56條連續犯規定，僅加重其刑至2 分之1 ，而刑
    法修正後，對於每次施用毒品犯行，均分別處罰，縱令於密
    接時間內施用毒品，仍以數罪分論併罰，相較下於刑法修正
    後，就各次施用毒品犯行，並無應逐次加重之必要，否則對
    於施用毒品成習之人，於刑法前、後量刑顯失衡平。本件原
    審係以毒品危害防制條例認施用毒品者具「病患性犯人」之
    特質，除降低施用毒品罪之法定刑外，並採以觀察、勒戒方
    式戒除其身癮及以強制戒治方式戒除其心癮之措施，足認僅
    對於施用毒品之犯人科以重刑，並不能使其戒除毒癮。另參
    諸世界各國之醫療經驗及醫學界之共識，咸認施用毒品成癮
    者，其心癮甚難戒除，絕難戒絕斷癮，致其再犯率均偏高。
    因此施用毒品者無法戒絕毒癮，一再施用，本為施用毒品者
    之特性，再犯施用毒品罪，量刑不宜過重，且新修正刑法已
    採一罪一罰，對於施用毒品者，每次施用毒品之犯行，均分
    別處罰，已足制裁被告各次施用毒品之犯行。依據上揭說明
    並審酌刑法第57條所列各項情狀及被告曾經觀察、勒戒及強
    制戒治，仍無法戒除毒癮，復又觸犯本件犯行，可認被告具
    有「病患性犯人」之特質，又本件被告僅施用毒品1 次，其
    施用毒品係傷害自身健康，所生危害非鉅，及其犯後坦承犯
    行之態度、家庭經濟狀況等一切情狀，判處被告有期徒刑6
    月及諭知易科罰金之折算標準，本院審酌被告自98年6 月18
    日假釋出監後至99年12月15日犯本件施用毒品犯行前之期間
    ，被告均無施用毒品之紀錄，應已有悔改之意，兼衡原審量
    刑並未逾越本件罪名法定刑之範圍，亦未逾越法官之權限，
    其刑度已足制裁被告本次施用毒品之犯行，並無量刑顯然失
    輕、失重而違背罪刑相當原則之情形，難認有何明顯裁量逾
    越或濫用之違法情事，自應予維持。上訴意旨指摘原判決量
    刑過輕而為上訴，尚屬無據，應予駁回。
據上論斷，應依刑事訴訟法第455 條之1 第1 項、第3 項、第36
8 條、第373 條，判決如主文。
本案經檢察官顏珮珊到庭執行職務。
中    華    民    國   100    年    11    月    9     日
                  刑事第九庭審判長法  官  黎惠萍
                                  法  官  蘇琬能
                                  法  官  高雅敏
以上正本證明與原本無異。
本判決不得上訴。
                                  書記官  陳映羽
中    華    民    國   100    年    11    月    10    日